【裁判字號】    99,訴,2591
【裁判日期】    990907
【裁判案由】    損害賠償等
【裁判全文】
臺灣臺北地方法院民事判決              99年度訴字第2591號
原      告  丙○○
被      告  甲○○
            乙○○
共      同
訴訟代理人  丁○○
上列當事人間請求損害賠償等事件，本院於中華民國99年8月24
日言詞辯論終結，判決如下：
    主      文
原告之訴及假執行之聲請均駁回。
訴訟費用由原告負擔。
    事實及理由
一、原告主張：
    緣臺北市大安區○○○路○段70號至80號香苑大廈地下室（
    以下簡稱系爭地下室）係由原告所經營之迦南服飾有限公司
    （以下簡稱迦南公司）於民國74年間購得，香苑大廈全部住
    戶之高壓變電配電設備、電錶、消防用水馬達、家庭用抽水
    機、貯水機等公共設施均設於系爭地下室。因原告係迦南公
    司唯一在臺人員又經常出國，遂將系爭地下室鑰匙交由訴外
    人江安家保管。被告乙○○及被告甲○○分別擔任香苑大廈
    管理委員會（以下簡稱管委會）主任委員及總幹事，渠等早
    已知悉若有需要可找江安家及原告開門。嗣96年3月17日下
    午3時許，臺北市東區一帶停電，臺電公司人員修復後欲進
    入系爭地下室重啟電源開關，當日原告不在國內，惟業已授
    權訴外人江安家管理，因江安家人在宜蘭無法及時趕回，但
    有向被告甲○○表示管委會可自行尋找鎖匠開門，但被告甲
    ○○因恐生糾紛，乃輾轉要求1樓店家自尋鎖匠開門，致延
    誤復電時間。被告甲○○明知上情，詎於97年4月26日之區
    分所有權人會議中，否認有得到授權，並於會議記錄第六點
    主席報告第1之（4）為：「3月17日東區停電事件，迦南梁
    先生（指原告）聲稱『授權我們開門』而我們不開，委員會
    未獲得授權，這不是事實」之不實記載，表示香苑大廈之所
    以不能及時復電，肇因於原告不同意開門讓臺電人員進入復
    電所致，顯與事實不符，造成原告名譽受損，而被告乙○○
    為該次會議之主席，同意將系爭會議紀錄張貼公告，屬共同
    侵害原告之名譽。爰依民法第184條第1項前段、第195條第1
    項規定提起本訴等語。並聲明：（一）被告應連帶給付原告
    新臺幣（下同）100萬元及自99年6月24日起至清償日止，按
    年息5％計算之利息。（二）願供擔保，請准宣告假執行。
二、被告則以：
    被告乙○○於97年4月26日在香苑大廈召開區分所有權人會
    議中擔任主席，被告甲○○為記錄，並於會議記錄第六點主
    席報告第1之（4）記載：「3月17日東區停電事件，迦南梁
    先生（指原告）聲稱『授權我們開門』而我們不開，委員會
    未獲得授權，這不是事實」等語，上開會議記錄經被告乙○
    ○同意張貼，然記錄內容實在，蓋原告確實未授權管委會可
    以開門進入地下室，被告所為並未侵害原告名譽權，況原告
    為此曾對被告甲○○提出妨害名譽之刑事告訴，亦經法院判
    決無罪等語置辯，並聲明：（一）原告之訴駁回。（二）如
    受不利判決，願供擔保請准宣告免假執行。
三、經本院會同兩造整理本件不爭執及爭執事項如下（見本院卷
    第147頁背面）：
（一）不爭執事項：
  １、原告所經營之迦南公司係臺北市大安區○○○路○段76號
      地下1樓香苑大廈之住戶，被告甲○○於96、97年間擔任
      香苑大廈總幹事，被告乙○○擔任主委。
  ２、96年3月17日下午3時許，臺北市東區發生大停電，臺電公
      司為修復供電須進入香苑大廈地下室之配電室檢修，該地
      下室為迦南公司所有，當時原告出國，上開地點鑰匙交由
      訴外人江安家保管。嗣由其他店家請鎖匠打開迦南公司大
      門讓電力公司進入修復。
  ３、被告乙○○於97年4月26日在香苑大廈召開區分所有權人
      會議擔任主席，被告甲○○則為記錄，上開會議內容記載
      如原證12（本院卷56頁）第六點主席報告第1之（4）所示
      ，上開內容為被告甲○○開會當天口述之內容。該會議記
      錄事後並有公告。
（二）爭執事項：
      97年4月26日會議記錄第六點主席報告第1之（4）所示內
      容是否侵害原告名譽權，被告應連帶負損害賠償責任。
四、得心證之理由：
（一）按「因故意或過失，不法侵害他人之權利者，負損害賠償
      責任。故意以背於善良風俗之方法，加損害於他人者亦同
      」、「不法侵害他人之身體、健康、名譽、自由、信用、
      隱私、貞操，或不法侵害其他人格法益而情節重大者，被
      害人雖非財產上之損害，亦得請求賠償相當之金額」，民
      法第184條第1項、第195條第1項前段固有明文。惟名譽有
      無受損害，應以社會上對個人評價是否貶損作為判斷之依
      據，苟其行為不足以使他人在社會上之評價受到貶損，不
      論其為故意或過失，即難認有何侵權行為可言。況言論自
      由亦為人民之基本權利，有實現多元意見之功能，維護言
      論自由與個人名譽之可能損失，兩相權衡，前者應給予最
      大限度之保障。是行為人以善意發表言論，或對於可受公
      評之事而為適當之評論，抑或行為人雖不能證明言論內容
      為真實，但所言為真實之舉證責任應有相當程度之減輕。
（二）經查，被告乙○○、甲○○於97年4月26日區分所有權人
      會議中發言內容略以：
      乙○○：另外一個就是停電的事情，他（指原告）沒有來
              開門，他說他人在國外，江先生（指證人江安家
              ）有授權我們總幹事（指被告甲○○），但是總
              幹事沒有去開門，今天我就當著大家的面請總幹
              事回答這個問題，我想請問總幹事江先生有沒有
              授權你去開門而你不去開門？
      甲○○：沒有。
      乙○○：你當著大家面，不要躲在那裡講話。
      甲○○：沒有，這不是事實，我們現在這邊不討論法律問
              題，基本上來講，有時候，如果法院找我們，我
              們到法院才講，我保留我的說話權利，就這樣。
      有該次會議錄影譯文附卷可參（見本院卷第54頁），由被
      告乙○○、甲○○對話過程可知，被告乙○○係對停電當
      時原告有無授權管委會可以開門進入系爭地下室乙節，詢
      問被告甲○○事發經過，顯然已為一定程度之查證。至被
      告甲○○雖表示渠未得到原告授權，並於系爭會議記錄第
      6點主席報告第1之（4）記載：「3月17日東區停電事件，
      迦南梁先生聲稱授權我們開門而我們不開，委員會未獲得
      授權，這不是事實」等語，惟衡諸一般社會通念，上開記
      錄之內容難認有何貶損原告於社會上之個人評價或減損其
      名譽及社經地位情形，況被告甲○○係本於自身交涉過程
      之認知，對可受公評之事而為陳述，自難謂有何侵害原告
      名譽之故意可言。縱原告因被告甲○○上開會議記錄之記
      載致生不快或嫌惡之感，然不能僅憑原告個人主觀感受，
      即認定前開記錄內容有損害原告之名譽。再查，原告前曾
      以上開會議記錄涉嫌妨害名譽等情，對被告甲○○提起刑
      事告訴，本院98年度易字第1920號、臺灣高等法院98年度
      上易字第2298號刑事判決亦認被告甲○○並無毀損他人名
      譽之故意，而散布足以毀損他人名義之事，故判決無罪乙
      節，並經本院調卷查核屬實。基此，系爭會議記錄內容既
      未減損原告於社會上之個人評價，則其主張被告乙○○同
      意張貼並公告系爭會議記錄，與被告甲○○共同侵害原告
      之名譽權致受有損害云云，即無足採。
五、綜上所述，原告依民法第184條第1項前段、第195條第1項，
    請求被告連帶連帶給付100萬元及自99年6月24日起至清償日
    止，按年息5％計算之利息，為無理由，應予駁回。又原告
    之訴既經駁回，其假執行之聲請亦失所附麗，應併予駁回。
六、因本案事證已臻明確，兩造其餘主張陳述及所提之證據，均
    毋庸再予審酌，附此敘明。
七、結論：本件原告之訴為無理由，依民事訴訟法第78條，判決
    如主文。
中    華    民    國    99    年    9     月     7    日
                  民事第三庭    法  官  孫正華
以上正本係照原本作成。
如對本判決上訴，須於判決送達後20日內向本院提出上訴狀。如
委任律師提起上訴者，應一併繳納上訴審裁判費。
中    華    民    國    99    年    9     月    7     日
                                書記官  林秀娥

司法院資訊處製作；財團法人民間司法改革基金會備份。
